【裁判字號】    98,中簡上,703
【裁判日期】    980819
【裁判案由】    詐欺
【裁判全文】
臺灣臺中地方法院刑事判決  98年度中簡上字第703號
上訴人  即
被      告  乙○○
上列上訴人因詐欺案件，不服本院臺中簡易庭98年度中簡字第18
53號中華民國98年6月7日第一審簡易判決（聲請案號：臺灣臺中
地方法院檢察署98年度偵緝字第117號），本院判決如下：
    主    文
上訴駁回。
    犯罪事實
一、乙○○前因違反肅清煙毒條例、麻藥及重利等案件，經本院
    及臺灣高等法院臺中分院先後判處有期徒刑三年六月、四月
    及八月確定，復經臺灣高等法院臺中分院以八十七年度聲字
    第九三二號裁定應執行有期徒刑四年二月，經與其前犯違反
    肅清煙毒條例案件所定之刑接續執行後，於民國九十年四月
    十七日因縮短刑期假釋並付保護管束，並於九十四年七月十
    七日保護管束期滿未經撤銷，視為執行完畢。詎其不知悔改
    ，已預見將自己之金融機構帳戶存摺、提款卡連同密碼提供
    他人使用，因該帳戶所有人名義與實際使用者不同，使用者
    即可藉此躲避員警追查，作為詐欺取財之犯罪工具；且現今
    一般金融機構帳戶之申請甚為簡易方便，如係基於正當用途
    而有使用帳戶之必要，通常需用人得以自己名義申請辦理即
    可，本無借用他人帳戶掩飾資金流向之必要。惟乙○○在不
    違背其本意之下，竟基於幫助詐欺取財之不確定故意，於九
    十七年十月十三日前某日，在不明地點，將其前所開立之永
    豐商業銀行南臺中分行帳號0000000000000000號帳戶之存摺
    、提款卡及密碼等物品，交付予姓名年籍不詳之詐騙集團成
    員。而於九十七年十月十三日晚間十時許，丙○○接獲自稱
    「東森購物扣款單位」人員之電話，告知丙○○於電視購物
    之金額，遭誤植為分期付款，須將原帳戶內之款項提出並轉
    存至其他帳戶，致丙○○因此陷於錯誤，乃分別於同日晚間
    十時四十五分許及翌日凌晨零時二十四分許，各匯款新臺幣
    十萬元至乙○○所開立之上揭帳戶，並遭詐欺集團成員提領
    一空。
二、案經臺中市警察局第四分局報請臺灣臺中地方法院檢察署檢
    察官偵查後聲請以簡易判決處刑。
    理    由
一、證據能力之說明：按現行刑事訴訟法為保障被告之反對詰問
    權，排除具有虛偽危險性之傳聞證據，以求實體真實之發見
    ，於該法第一百五十九條第一項明定被告以外之人於審判外
    之言詞或書面陳述，除法律有規定者外，不得作為證據。又
    被告以外之人於審判外之陳述，雖不符前四條之規定（即刑
    事訴訟法第一百五十九條之一至同條之四），而經當事人於
    審判程序同意作為證據，法院審酌該言詞陳述或書面陳述作
    成時之情況，認為適當者，亦得為證據；當事人、代理人或
    辯護人於法院調查證據時，知有第一百五十九條第一項不得
    為證據之情形，而未於言詞辯論終結前聲明異議者，視為有
    前項之同意，刑事訴訟法第一百五十九條之五定有明文。本
    件檢察官、被告乙○○並未就卷內證據資料之證據能力有所
    爭執，且迄於言詞辯論終結前，均未主張有刑事訴訟法第一
    百五十九條第一項不得為證據之情形，是應認已同意卷內證
    據均得作為證據，且經本院審酌後，認無不適當之情形，應
    認本案調查之卷內證據均有證據能力，合先敘明。
二、訊據被告乙○○對於上開帳戶原係由自己申辦，而由其交予
    姓名、年籍不詳之人等情固坦承不諱，惟矢口否認有何幫助
    詐欺取財犯行，並上訴辯稱略以：伊係應徵特種行業之司機
    （即馬夫）工作，雇主要求伊提供提款卡、密碼，說伊要負
    責三個小姐的收入，雇主說他們不方便提供他們的戶頭給小
    姐使用，如果伊要這份工作，伊就必須要提供伊的帳戶給小
    姐使用，伊不知道他們會把伊的帳戶拿去非法使用。伊知道
    我有錯，但是也不是伊有意造成的云云。然查：
  (一)上開事實，業據被告乙○○於偵查中坦承不諱，核與證人即
    被害人丙○○於警詢中所為證述綦詳，並有臺北市政府警察
    局北投分局大屯派出所受理詐騙帳戶通報警示簡便格式表、
    臺北市政府警察局北投分局大屯派出所受理刑事案件報案三
    聯單、內政部警政署反詐騙案件紀錄表、臺中商業銀行入戶
    電匯通知單、永豐商業銀行南臺中分行函附被告乙○○帳戶
    之開戶及往來明細資料等在卷可稽。被告於本院審理時雖翻
    異前供提起本件上訴，並以前詞置辯，惟如被告所言，被告
    於日後若已受雇成為司機並代為受領應召小姐所交付之報酬
    ，該筆報酬仍屬雇主所有，被告僅係暫時具有業務上之持有
    關係而已，則雇主理當要求被告儘速繳回此部分之經濟收入
    以取得支配掌握權能，或者指示被告、應召小姐直接將報酬
    存入雇主自己或公司之帳戶以利提領，根本無庸使用被告之
    帳戶存放該營利事業之交易所得。尤其被告與該名雇主既非
    親故，相互間之信賴基礎已甚為薄弱，該名雇主縱有使用帳
    戶存放所營事業經濟收入之必要，亦應向其至親好友商借，
    而非要求與己並非熟識之被告交付存摺、提款卡等資料，貿
    然承擔被告擅自辦理掛失補發新摺並侵吞帳戶內款項之風險
    。是由被告前揭交付存摺、提款卡並告知密碼之情形觀察，
    尚與一般謀職求才之常情不相符合，已難認其前揭所辯確屬
    真實。
  (二)退步以言，縱認被告確因應徵司機緣故而交付上開帳戶資料
    ，然其既已得知該名雇主欲利用上開帳戶存放營業收入，且
    可由該名雇主直接利用提款卡及密碼操作自動櫃員機領出存
    款餘額，顯然被告已有將上開帳戶交予他人存提款項使用之
    意思。又被告在交付上開帳戶資料後，即無法控管匯入帳戶
    內之金錢來源，對於該名雇主何時提領上開帳戶所餘存款或
    領出金額之多寡更無從置喙，即令該名雇主以此作為詐欺取
    財犯罪之交易工具，亦為被告所容任，難認被告對此犯罪結
    果毫無預見。是以被告辯稱：伊僅係單純為求謀職而交付上
    開帳戶之存摺、提款卡並告知密碼，但無幫助他人從事詐欺
    犯罪之認識云云，已嫌無據，尚非可採。
  (三)再按刑法第十三條所稱之故意本有直接故意（確定故意）與
    間接故意（不確定故意）之別，條文中「行為人對於構成犯
    罪之事實，明知並有意使其發生者」為直接故意，至於「行
    為人對於構成犯罪之事實，預見其發生而其發生並不違背其
    本意者」則屬間接故意；又間接故意與有認識的過失（又稱
    疏虞過失）之區別，在於二者對構成犯罪之事實雖均預見其
    能發生，但前者對其發生並不違背其本意，後者則確信其不
    發生。而金融機構帳戶之申請甚為簡易方便，如係基於正當
    用途而有使用帳戶之必要，通常需用人得以自己名義申請辦
    理即可，本無借用他人帳戶掩飾資金流向之必要。倘該姓名
    、年籍不詳之人非將被告提供之金融機構帳戶作為犯罪所得
    存提進出及其他不法用途，豈須向被告收取存摺、提款卡供
    己使用？又被告率將自己所有金融機構帳戶交予他人使用，
    衡之常情，如此乖離常態之交易行為，就一般具有相當社會
    經驗之人而言，當可輕易預見該人取得存摺、提款卡係供作
    非法使用。再者，蒐集他人金融機構帳戶作為被害人匯入款
    項之交易媒介，用以隱匿真正犯罪者身分及資金流向之犯罪
    模式，多係用於詐欺取財之犯罪，此乃一般使用人頭帳戶常
    見之非法利用類型，復經大眾傳播媒體再三披露，被告亦無
    從諉為不知。則被告提供之金融機構帳戶嗣經他人用於詐欺
    取財之不法用途，此種犯罪手法仍未逸脫於被告幫助他人犯
    罪意思之外，即屬被告所預見。而被告提供金融機構帳戶在
    先，縱已得悉可能作為上開犯罪用途，卻又容任該項犯罪行
    為之繼續實現，毫無積極取回前揭物品或其他主觀上認為不
    致發生該項犯罪結果之確信，足徵前揭犯罪行為自仍不違其
    本意，被告應具有幫助他人詐欺取財犯罪之間接故意，殆無
    疑義。
  (四)綜上所陳，被告前揭所辯顯有未洽，不足採信。本案事證已
    臻明確，被告犯行至堪認定。
三、按刑法上之幫助犯，係對於犯罪與正犯有共同之認識，而以
    幫助之意思，對於正犯資以助力，而未參與實施犯罪之行為
    者而言（最高法院七十五年度臺上字第一五○九號、八十四
    年度臺上字第五九九八號、八十八年度臺上字第一二七○號
    判決參照）。本件被告乙○○將帳戶之存摺、提款卡及密碼
    提供予詐欺集團之不詳年籍、姓名之詐欺成員使用，雖使該
    成員得基於詐欺取財之犯意，向被害人施以詐術，致使被害
    人陷於錯誤，匯款至被告所提供之上揭金融帳戶內，而遂行
    其詐欺取財之犯行，惟如前述，被告單純提供帳戶供人使用
    之行為，並不等同於向被害人施以欺罔之詐術行為，且亦無
    證據證明被告有參與詐欺取財犯行之構成要件行為，是核被
    告所為，係犯刑法第三十條第一項前段、第三百三十九條第
    一項之幫助詐欺取財罪。又被告係幫助犯，並未實際參與詐
    欺犯行，所犯情節較正犯輕微，爰依刑法第三十條第二項規
    定，按正犯之刑減輕之。查被告有第一項所載之前科，有臺
    灣高等法院被告前案紀錄表及臺灣高等法院在監在押全國紀
    錄表在卷可稽，其受有期徒刑執行完畢後，五年以內故意再
    犯本件有期徒刑以上之罪，為累犯，應依刑法第四十七條第
    一項規定加重其刑，並依法先加後減之。再按刑罰之量定，
    固屬法院自由裁量之職權行使，但仍應審酌刑法第五十七條
    所列各款事由及一切情狀，為酌量輕重之標準，並非漫無限
    制；在同一犯罪事實與情節，如別無其他加重或減輕之原因
    ，下級審法院量定之刑，亦無過重或失輕之不當情形，則上
    級審法院對下級審法院之職權行使，原則上應予尊重，有最
    高法院八十五年臺上字第二四四六號判決意旨可資參照。次
    按上訴人即被告係犯刑法第三十條第一項前段、第三百三十
    九條第一項之幫助詐欺取財罪，而該罪之法定本刑為五年以
    下有期徒刑、拘役或科或併科一千元以下罰金。而原審審酌
    上訴人即被告交付銀行帳戶供詐欺集團使用以詐欺取財，使
    犯罪難以查緝，助長犯罪，及被害人所生損害，犯後迄未與
    被害人和解等一切情狀，依刑事訴訟法第四百四十九條第一
    項前段、第三項、第四百五十四條第二項，刑法第三十條第
    一項前段、第二項、第三百三十九條第一項、第四十七條第
    一項、第四十一條第一項前段、刑法施行法第一條之一第一
    項、第二項前段，判處上訴人即被告有期徒刑四月，並諭知
    如易科罰金以新臺幣一千元折算一日，其法律適用及量刑均
    屬妥適。據上，上訴人即被告上訴否認犯罪，或請求從輕量
    刑等語，為無理由，應予駁回。
據上論斷，應依刑事訴訟法第四百五十五條之一第一項、第三項
、第三百六十八條，判決如主文。
本案經檢察官甲○○到庭執行職務。
中    華    民    國    98    年    8     月    19    日
              刑事第十七庭  審判長法  官  高文崇
                                  法  官  洪堯讚
                                  法  官  張清洲
以上正本證明與原本無異。
如不服本判決，應於收送達後十日內向本院提出上訴書狀（應敘
述具體理由並附繕本）。
上訴書狀如未敘述理由，應於上訴期間屆滿後二十日內補提理由
書於本院。
                                  書記官  詹東益
中    華    民    國    98    年    8     月    19    日
附錄論罪科刑法條
中華民國刑法第30條
（幫助犯及其處罰）
幫助他人實行犯罪行為者，為幫助犯。雖他人不知幫助之情者，
亦同。
幫助犯之處罰，得按正犯之刑減輕之。
中華民國刑法第339條
（普通詐欺罪）
意圖為自己或第三人不法之所有，以詐術使人將本人或第三人之
物交付者，處5年以下有期徒刑、拘役或科或併科1千元以下罰金
。
以前項方法得財產上不法之利益或使第三人得之者，亦同。
前二項之未遂犯罰之。


司法院資訊處製作；財團法人民間司法改革基金會備份。
